臺灣士林地方法院刑事判決
111年度金簡字第72號
公  訴  人  臺灣士林地方檢察署檢察官
被      告  江苡芯





選任辯護人  廖虹羚律師（法扶律師）
上列被告因違反洗錢防制法等案件，經檢察官聲請以簡易判決處
刑（110年度偵字第3141號），本院內湖簡易庭認不宜逕以簡易
判決處刑（110年度湖原簡字第8號），移由本院刑事庭改以通常
程序審理，因被告於本院準備程序中自白犯罪（110年度金訴字
第334號），經本院合議庭裁定由受命法官獨任逕以簡易判決處
刑如下：
　　主  文
江苡芯幫助犯洗錢防制法第十四條第一項之洗錢罪，處有期徒刑
貳月，併科罰金新臺幣伍仟元，罰金如易服勞役，以新臺幣壹仟
元折算壹日。緩刑貳年，並應依附表所示給付期間、金額及方式
向蔣銘峰給付新臺幣壹萬伍仟元之損害賠償。
    事實及理由
一、本件犯罪事實及證據，除犯罪事實欄第1項倒數第2行，關於
    告訴人蔣銘峰匯款金額部分，應更正為「新臺幣（下同）1
    萬5,000元」（起訴書誤載為2萬元，業經檢察官當庭更正）
    ；暨證據部分應補充：「被告江苡芯於本院民國111年10月3
    日準備程序時所為之自白」（見本院110年度金訴字第334號
    卷【下稱金訴字卷】第324頁）外，其餘均引用檢察官起訴
    書之記載（如附件）。
二、論罪科刑：
（一）核被告所為，係犯刑法第30條第1項、第339條第1項之幫
      助詐欺取財罪，及刑法第30條第1項、洗錢防制法第14條
      第1項之幫助洗錢罪。
（二）被告以提供本案帳戶資料之單一幫助行為，幫助本案詐欺
      集團成員詐騙告訴人之財物，係以一行為同時觸犯幫助詐
      欺取財罪及幫助洗錢罪，為想像競合犯，應依刑法第55條
      之規定，從一重論以一幫助洗錢罪。
（三）被告於本院準備程序時就本件犯罪自白犯行，應依洗錢防
      制法第16條第2項規定減輕其刑，又被告係基於幫助之犯
      意而為上開構成要件以外之行為，應依刑法第30條第2項
      規定，按正犯之刑減輕之，並依刑法第70條之規定遞減之
      。
（四）爰審酌被告提供本案帳戶予他人使用，使犯罪集團得以從
      事詐財行為，不僅造成無辜民眾受騙而有金錢損失，亦助
      長詐欺犯罪之氣焰，危害交易秩序與社會治安，並使詐欺
      集團成員得以掩飾、隱匿該等詐欺所得之來源、去向，增
      加檢警機關追查之困難，實有不該；併審酌告訴人所受損
      失之數額，及被告犯後終能於本院準備程序時坦承犯行，
      並與告訴人達成和解，有本院和解筆錄在卷可參（見金訴
      字卷第327頁），兼衡被告自陳為五專肄業之智識程度，
      目前從事服務業，月收入約2萬7,000元至3萬元，未婚之
      經濟、家庭生活狀況（見金訴字卷第325頁），暨其犯罪
      動機、目的、犯罪手段等一切情狀，量處如主文所示之刑
      ，並就併科罰金部分諭知易服勞役之折算標準。
（五）又被告前未曾受有期徒刑以上刑之宣告，有臺灣高等法院
      被告前案紀錄表在卷可稽，其於本院準備程序中坦認犯行
      ，且已與告訴人達成和解，業如前述，本院審酌被告因一
      時失慮，致罹刑章，犯後已見悔意並願意積極賠償告訴人
      所受之損害，認其經此偵、審程序，應知所警惕而無再犯
      之虞，前開所宣告之刑以暫不執行為適當，爰依刑法第74
      條第1項第1款之規定，諭知如主文所示之緩刑期間，以勵
      自新。又緩刑宣告，得斟酌情形，命犯罪行為人向被害人
      支付相當數額之財產或非財產上之損害賠償，刑法第74條
      第2項第3款定有明文，是本院為兼以保障告訴人之權益，
      並斟酌被告涉案程度、實際並無獲利、及其經濟能力等節
      ，參照前揭說明及規定，就緩刑之條件，諭知如主文所示
      ，此部分並得為民事強制執行名義。如被告未遵循本院諭
      知之緩刑期間所定負擔而情節重大者，檢察官得依刑事訴
      訟法第476條及刑法第75條之1第1項第4款之規定，聲請撤
      銷本件緩刑之宣告，併予敘明。
三、沒收部分：
（一）按犯罪所得，屬於犯罪行為人者，沒收之。但有特別規定
      者，依其規定；前項之沒收，於全部或一部不能沒收或不
      宜執行沒收時，追徵其價額，刑法第38條之1第1項、第3
      項固各有明文。然因犯罪所得之物，以實際所得者為限，
      苟無所得或尚未取得者，自無從為沒收追繳之諭知（最高
      法院89年度台上字第3434號判決意旨參照）。又幫助犯僅
      對犯罪構成要件以外之行為為加功，且無共同犯罪之意思
      ，自不適用責任共同之原則，對於正犯所有供犯罪所用或
      因犯罪所得之物，勿庸併為沒收之宣告（最高法院86年度
      台上字第6278號判決意旨參照）。查，被告固有將帳戶資
      料提供詐騙集團成員遂行詐欺之犯行，惟卷內無證據可證
      被告就此獲有報酬，自無從遽認被告有何實際獲取之犯罪
      所得，爰不予諭知沒收或追徵其價額。
（二）按犯洗錢防制法第14條之罪，其所移轉、變更、掩飾、隱
      匿、收受、取得、持有、使用之財物或財產上利益，沒收
      之，同法第18條第1項前段固定有明文，而其立法理由係
      為沒收洗錢行為標的之財物或財產上利益，惟該條文並未
      規定「不論屬於犯罪行為人與否」均沒收之，自仍以屬於
      犯罪行為人者為限，始應予以沒收。故本案告訴人遭詐騙
      匯入被告帳戶之款項，最終由詐欺集團取得，非屬被告所
      有，亦非在被告實際掌控中，是其就上開所隱匿之財物既
      不具所有權及事實上處分權，自無從依洗錢防制法第18條
      第1項規定宣告沒收。　
四、依刑事訴訟法第449條第2項、第3項、第454條第2項，洗錢
    防制法第14條第1項、第16條第2項，刑法第11條、第30條第
    1項前段、第2項、第339條第1項、第55條前段、第42條第3
    項前段、第74條第1項第1款、第2項第3款，刑法施行法第1
    條之1第1項，逕以簡易判決處刑如主文。
五、如不服本判決，應於收受送達後20日內向本院提出上訴書狀
    ，上訴於本院第二審合議庭（須附繕本）。
本案經檢察官朱學瑛聲請以簡易判決處刑，檢察官張尹敏到庭執
行職務。
中　　華　　民　　國　　111 　年　　10　　月　　11　　日
                  刑事第二庭　法  官  鄭欣怡
以上正本證明與原本無異。
如不服本判決應於收受送達後20日內向本院提出上訴書狀，並應
敘述具體理由；其未敘述上訴理由者，應於上訴期間屆滿後20日
內向本院補提理由書（須按他造當事人之人數附繕本），切勿逕
送上級法院。
若因疫情而遲誤不變期間，得向法院聲請回復原狀。
                              書記官  陳湘琦
中　　華　　民　　國　　111 　年　　10　　月　　11　　日
附表
告訴人 金額 給付方式 備註 蔣銘峰 1萬5,000元 自民國111年11月起，按月於每月20日前匯款5,000元至蔣銘峰指定之帳戶。如有一期未為給付，視為全部到期。 本院111年度附民字第1118號和解筆錄（見金訴字卷第327頁） 

附件
臺灣士林地方檢察署檢察官聲請簡易判決處刑書　
                                     110年度偵字第3141號
　被　　　告　江苡芯　女　20歲（民國00年00月00日生）　　　　　　　　　　　　  住臺北市○○區○○路00○0號
　                      居臺北市○○區○○街000巷00弄0號
　                      2樓
　                      國民身分證統一編號：Z000000000號
上列被告因詐欺等案件，業經偵查終結，認為宜聲請以簡易判決
處刑，茲將犯罪事實及證據並所犯法條分敘如下：　
　　　　犯罪事實
一、江苡芯能預見將金融機構帳戶交付他人使用，可能幫助他人
    從事財產犯罪，並可能幫助他人掩飾財產犯罪所得，仍基於
    幫助詐欺集團向不特定人詐欺取財之不確定故意，於民國10
    9年11月20日前某日，因在網路上認識姓名年籍不詳、自稱
    「楊夢軒」之人，該人稱因無帳戶使用，欲向江苡芯借帳戶
    使用，江苡芯即將所申請之中國信託商業銀行帳號00000000
    0000號之帳戶提供予該不詳之人使用。並由該人所屬之詐騙
    集團成員，於109年11月間起，使用「臉書」網站之上暱稱
    「楊夢軒」與蔣銘峰聯絡，佯稱其母親生病急需用錢云云，
    致蔣銘峰陷於錯誤，於同年11月20日匯款新臺幣（下同）2
    萬元至江苡芯之上開中國信託商業銀行帳戶內，嗣蔣銘峰發
    覺有異並報警，經警查獲上情。
二、案經蔣銘峰訴由臺北市政府警察局北投分局報告偵辦。
　　　　證據並所犯法條
一、證據：
（一）被告江苡芯於警詢、偵查之陳述：有網友稱沒有帳戶可使
      用，即提供帳號給該網友，其並沒有確認轉入款項之來源
      ，並依照該網友之意思，代為轉帳購買網路遊戲點數等語
      。
（二）告訴人蔣銘峰之指訴。
（三）中國信託商業銀行函文、銀行帳戶交易明細表附卷。
（四）被告所提出與「楊夢軒」間之對話內容截圖附卷。
二、被告可預見將其申辦之上開銀行帳戶帳號交付予真實姓名、
    年籍均不詳之人，並同意對方使用其帳戶，該帳戶可能遭不
    法詐騙份子利用，而仍將帳戶交付他人使用，應係基於幫助
    他人詐取財物之不確定故意所為，又該行為可掩飾詐欺犯罪
    不法所得之去向，亦屬於洗錢防制法第2條第2款所定之洗錢
    行為。是核被告所為，係犯刑法第30條第1項前段、第339條
    第1項前段之幫助詐欺取財罪嫌及刑法第30條第1項前段、洗
    錢防制法第14條第1項之幫助洗錢罪嫌。其一行為觸犯數罪
    名，請從一重處斷。
三、依刑事訴訟法第451條第1項聲請逕以簡易判決處刑。
　　此　　致
臺灣士林地方法院
中　　華　　民　　國　 110　　年　　6 　　月　　1 　　日
　　　　　　　　　　　　　　　檢察官  朱  學  瑛
本件正本證明與原本無異
中　　華　　民　　國　 110　　年　　6 　　月　　17　　日
　　　　                      書記官  孫  婉  娟
參考法條：
中華民國刑法第30條第1項前段
（幫助犯及其處罰）
幫助他人實行犯罪行為者，為幫助犯。雖他人不知幫助之情者，
亦同。
幫助犯之處罰，得按正犯之刑減輕之。
中華民國刑法第339條第1項前段
（普通詐欺罪）
意圖為自己或第三人不法之所有，以詐術使人將本人或第三人之
物交付者，處 5 年以下有期徒刑、拘役或科或併科 50 萬元以
下罰金。
以前項方法得財產上不法之利益或使第三人得之者，亦同。
前二項之未遂犯罰之。
洗錢防制法第14條第1項
有第二條各款所列洗錢行為者，處 7 年以下有期徒刑，併科新
臺幣 5 百萬元以下罰金。
前項之未遂犯罰之。
前二項情形，不得科以超過其特定犯罪所定最重本刑之刑。